【裁判字號】    90,自,42
【裁判日期】    901101
【裁判案由】    侮辱罪
【裁判全文】
臺灣桃園地方法院刑事判決                              九十年度自字第四二號
    自  訴  人  甲○○
    即反訴被告
    被      告  乙○○
    即反訴人
右列被告因公然侮辱案件，經自訴人提起自訴，並經反訴人提起誣告反訴，本院判決
如左：
        主  文
乙○○、甲○○均無罪。
        理  由
一、按犯罪事實應依證據認定之，無證據不得推定其犯罪事實。不能證明被告犯罪或
    其行為不罰者，應諭知無罪之判決，刑事訴訟法第一百五十四條、第三百零一條
    第一項分別定有明文。又事實之認定，應憑証據，如未能發現相當証據，或証據
    不足以証明，自不能以推測或擬制之方法，為裁判基礎，此有最高法院四十年台
    上字第八六號判例可資參照。
二、自訴部分：
（一）自訴意旨略以：被告乙○○於八十九年十一月二十七日上午十一時許，奉本院
      八十九年度自字第二０五號傳票準時到本院第七法庭應訊時，被告竟當庭以替
      自訴人召妓、替自訴人吸吮下體、自訴人詐欺等語，公然侮辱自訴人，因認被
      告涉犯刑法第三百九條第一項之公然侮辱罪嫌云云。
（二）按因自衛、自辯、或保護合法之利益而以善意發表言論者不罰，刑法第三百十
      一條第一款定有明文。本件經本院依職權調閱本院八十九年度自字第二０五號
      刑事開庭錄音帶，並當庭勘驗八十九年十一月二十七日之錄音帶得知，被告乙
      ○○於該案中於法官訊問案發當日情形時，陳稱：甲○○當天在我家騎樓下說
      我媽是妓女，他跟我媽胡搞生下我這個雜種，並叫我過去幫他吸他的東西，要
      我幫他口交，當時有很多人圍觀。他剛搬到我們這邊的時候，他並要我媽媽介
      紹客人，他要賣淫，我說你要賣淫自己去賣，不要找我們，那是七十四年的事
      ，我們家人都不喜歡他。．．．甲○○所謂之堂堂公務員資料，應出示証據，
      不然他就是詐欺等語，有本院九十年五月二十四日、七月三日勘驗筆錄附卷可
      稽，核與被告乙○○辯稱：我確實於該案開庭時，有在法官訊問時，說了這些
      話等語相符，惟查，被告乙○○於本院八十九年度自字第二０五號開庭訊問當
      時所為之前開陳述，僅係其個人為施行其攻擊防禦之方法，乃當庭防禦自己權
      利，自行辯白，係出於善意發表言論，應有刑法第三百十一條第一款之適用，
      況對簿公堂，利害關係人兩造焉有善言，苟以公然侮辱罪相繩，安得事理之平
      ，故應認被告此部分之行為不罰，應依法諭知無罪之判決。
三、反訴部分：
（一）反訴意旨略以：反訴被告甲○○隨意指控反訴人乙○○公然侮辱，有意陷害反
      訴人入獄，因認反訴被告涉犯刑法第一百六十九條第一項之誣告罪嫌云云。
（二）按刑法第一百八十條第一項之誣告罪，以意圖他人受刑事或懲戒處分，向該管
      公務員誣告為構成要件，故該項犯罪不特須指出其具體事實足以使人受刑事或
      懲戒處分，且須明知其為虛偽，具有故意構陷之情形始能成立，如對於事實有
      所誤認，即缺乏此種意思條件，自難令負誣告責任，此有最高法院二十二年上
      字第三三六八號判例可資參照。本件反訴被告甲○○堅決否認有誣告之故意，
      辯稱：乙○○確有於八十九年度自字第二０五號開庭時為前開陳述，伊並無故
      意誣陷等語，經查，依本院前開勘驗結果，反訴人乙○○確有為反訴被告甲○
      ○所指「替自訴人召妓、替自訴人吸吮下體」之言論，反訴被告甲○○就此部
      分自訴反訴人乙○○公然侮辱一事，並無故意捏造事實而構陷反訴人乙○○，
      核與誣告罪之構成要件不符。至指「自訴人詐欺」之部分，依本院勘驗結果，
      反訴人乙○○於八十九年度自字第二０五號開庭時係稱「．．．甲○○所謂之
      堂堂公務員資料，應出示証據，不然他就是詐欺」，其所為之詐欺用語是有附
      加條件，並非濫指反訴被告甲○○詐欺，惟因當日開庭雙方攻擊防禦者甚多，
      反訴被告甲○○或因誤認以為反訴人乙○○漫罵其詐欺，而就前開陳述一併向
      本院提起公然侮辱之自訴，然揆諸前開判例意旨，難認反訴被告甲○○就此有
      何構陷之故意存在，應認其並無此種意思條件，亦核與誣告罪之要件有別，此
      外復查無其他積極証據足認反訴被告甲○○有何反訴人所指之誣告犯行，應認
      不能証明反訴被告犯罪，爰依法諭知無罪之判決。
據上論斷，應依刑事訴訟法第三百四十三條、第三百零一條第一項，判決如主文。
中      華      民      國    九十      年     十一     月      一      日
                              臺灣桃園地方法院刑事第二庭
                                  法  官  林  恆  吉
右正本證明與原本無異。
如不服本判決，應於判決送達後十日內向本院提出上訴狀( 應附繕本 )，上訴於
臺灣高等法院。
                                  書記官  邱  仲  騏
中      華      民      國    九十      年     十一     月      六      日


司法院資訊處製作；財團法人民間司法改革基金會備份。
